【裁判字號】    99,交聲,409
【裁判日期】    990224
【裁判案由】    交管條例聲異
【裁判全文】
臺灣板橋地方法院交通事件裁定         99年度交聲字第409號
原處分機關  交通部公路總局臺北區監理所
異  議  人
即受處分人  甲○○
上列受處分人因違反道路交通管理處罰條例案件，對於交通部公
路總局臺北區監理所民國99年2 月2 日北監自裁字第裁40-C0000
0000號所為之裁決處分（原舉發案號：臺北縣政府警察局警交大
字第C00000000 號），聲明異議，本院裁定如下：
    主  文
原處分撤銷。
甲○○汽車駕駛人，駕駛汽車經測試檢定酒精濃度超過規定標準
，應吊扣普通小型車駕駛執照拾貳個月，罰鍰新臺幣參萬肆仟伍
佰元，及接受道路交通安全講習。
    理  由
一、原處分意旨略以：異議人即受處分人甲○○於民國99年1 月
    26 日21 時53分許，駕駛車牌號碼CL-9723 號自用小客車，
    行經臺北縣新莊市○○路與中信路口，因警攔檢，經當場施
    以呼氣酒精濃度測試，測得呼氣酒精濃度達每公升0.51毫克
    ，已逾規定不得駕駛車輛之濃度標準，乃依法掣單舉發違規
    ，爰依道路交通管理處罰條例第35條第1 項第1 款之規定，
    裁處異議人：「罰鍰新臺幣（下同）3 萬4 千5 百元，並吊
    扣其駕駛執照12個月，並應參加道路交通安全講習」。
二、本件異議意旨略以：異議人於前揭時、地酒後駕車，酒測值
    為0.51mg/l，然因異議人當天駕駛自用小客車與朋友至新莊
    市○○路○路邊攤喝酒後駕車，已記取教訓，又異議人職業
    為擔任遊覽車司機，家人需靠伊駕駛維生，伊已坦承錯誤繳
    納罰鍰，為求撤銷吊扣大型車職業駕駛執照之處分，爰聲明
    異議等語。
三、按汽車駕駛人飲用酒類或其他類似物後，其吐氣所含酒精濃
    度超過每公升0.25毫克以上者，不得駕車；汽車駕駛人，駕
    駛汽車經測試檢定酒精濃度超過規定標準者，處15,000元以
    上60,000元以下罰鍰，並當場移置保管該汽車及吊扣其駕駛
    執照1 年，道路交通安全規則第114 條第2 款、道路交通管
    理處罰條例第35條第1 項第1 款分別定有明文。又汽車駕駛
    人，有道路交通管理處罰條例第35條第1 項規定之情形者，
    應接受道路交通安全講習，同條例第24條第1 項第2 款亦有
    明文。次按道路交通管理處罰條例第68條於95 年3月1 日修
    正施行，該條於修正前規定：「汽車駕駛人，因違反本條例
    及道路交通安全規則之規定，受吊扣或吊銷駕駛執照處分時
    ，吊扣或吊銷其持有各級車類之駕駛執照。」，修正後之條
    文則規定：「汽車駕駛人，因違反本條例及道路交通安全規
    則之規定，受吊銷駕駛執照處分時，吊銷其持有各級車類之
    駕駛執照。」，即將原條文中之「吊扣或」3 字刪除。查其
    立法過程，該條文修正前之原提案修正條文為：「汽、機車
    駕駛人，因違反本條例及道路交通安全規則之規定，受吊扣
    或吊銷駕駛執照處分時，吊扣或吊銷其違法或違規當時所駕
    駛車輛之駕駛執照。」交通部雖於委員審查會時表達反對意
    見，認為此修正結果將產生如駕駛人以其領有之聯結車、大
    客車、大貨車駕駛執照駕駛小型車，而有違規酒後駕車、肇
    事逃逸等情時，將無法吊扣或吊銷其所持駕駛執照，以達有
    效處罰與維護道路交通安全之目的，然立法者考量因違規而
    吊扣駕照，不宜連其他如職業上、生活上所需之駕照一併吊
    扣，否則恐影響人民工作及生活甚鉅，有失之過酷等情，最
    終協商通過之道路交通管理處罰條例第68條，係將「吊扣或
    」3 字刪除。顯見立法者真意在於汽車駕駛人因違反道路交
    通管理處罰條例及道路交通安全規則之規定，受「吊扣」駕
    駛執照處分時，僅能「吊扣」違規當時所駕駛車輛之駕駛執
    照，亦即就吊扣駕照之處分，為限縮之修正（臺灣高等法院
    暨所屬法院97年法律座談刑事類第40號決議意旨可資參照）
    。
四、經查：
  (一)原處分對於受處分人酒後駕車部分之處罰，係基於單一違規
    行為，依據同一法律規定（道路交通管理處罰條例第35條第
    1項第1款、第24條第1項第2款）所為之處罰，其處罰方式雖
    有3種，然實際則為單一處分，無法割裂，故原處分關於此
    部分之裁決均在聲明異議之範圍內，應受本院審查，合先敘
    明。
  (二)受處分人於99年1 月26日21時53分許，駕駛車牌號碼CL-972
    3 號自用小客車，行經臺北縣新莊市○○路與中信路口，因
    警攔檢，經當場施以呼氣酒精濃度測試，測得呼氣酒精濃度
    達每公升0.51毫克，超過法定標準，因而製單舉發之事實，
    為受處分人所不爭執，並有臺北縣政府警察局北縣警交大字
    第C00000000 號舉發違反道路交通管理事件通知單影本1 紙
    附卷可稽，是受處分人酒後駕駛普通小型車之違規事實，應
    堪認定。
  (三)又異議人於本件違規時，並無普通小型車駕駛執照，僅有職
    業大客車駕駛執照，而原處分所指應吊扣之異議人駕駛執照
    ，係指異議人之職業大客車駕駛執照而言等事實，有卷附證
    號查詢汽車駕駛人資料、原處分機關違反道路交通管理事件
    不服裁決聲明異議案件移送書各1 份在卷足憑。揆諸前揭說
    明，異議人既係駕駛普通小型車違反道路交通管理處罰條例
    第35條第1 項第1 款之規定，依法即僅能吊扣其普通小型車
    駕駛執照12個月，並無得吊扣異議人持有他級駕駛執照之依
    據，原處分機關以異議人有上開違規行為，裁處吊扣異議人
    之職業大客車駕駛執照，已難謂係適法之處分；又審酌「行
    政行為，採取之方法所造成之損害不得與欲達成目的之利益
    顯失均衡」，乃為行政程序法第7 條第3 款所明定，雖吊扣
    駕駛人職業大客車之駕駛執照，可達成限制駕駛人駕駛各級
    車類，以避免其繼續為危險駕駛之目的，惟亦同時造成限制
    駕駛人繼續駕駛普通小客車等級以上車類行駛之結果，甚而
    使職業駕駛人之生計遭受影響，而如此所造成之損害，已與
    欲達成目的之利益顯失均衡，且與道路交通管理處罰條例第
    68條之修法意旨不相符合。是原處分機關未審酌及此，逕為
    裁罰，即有未洽。
五、綜上所述，依現行道路交通管理處罰條例第68條之規定，既
    將原規定之「吊扣」二字刪除，故受吊扣駕駛執照處分時，
    不再吊扣其持有各級車類之駕駛執照，僅於受吊銷駕駛執照
    處分時，始得吊銷其持有各級車類之駕駛執照，已如上述，
    因而，原處分機關就本件異議人因酒後駕駛普通小型車之違
    規行為，逕以道路交通管理處罰條例第35條第1 項第1 款規
    定，吊扣異議人之職業大客車駕駛執照12個月，容有未洽。
    從而，異議人據此聲明異議，為有理由，爰撤銷原處分，自
    為裁罰如主文第2 項所示，以為適法。至公路機關基於「一
    人一照原則」及道路交通安全規則第61條第1 項第2 款規定
    ，因異議人已領有職業大客車駕駛執照，而未再核發其他較
    低級等車類之駕駛執照予異議人，然關於吊扣本件異議人普
    通小型車駕駛執照12個月部分，僅係如何為適當處分及執行
    之問題（或可考慮於「職業大客車駕駛執照」上註記「吊扣
    普通小型車駕駛執照」，而為車類級別駕駛資格之限制），
    尚不能因異議人僅持有職業大客車駕駛執照，即認此部分免
    罰，附此敘明。
據上論斷，應依道路交通案件處理辦法第20條前段，裁定如主文
。
中    華    民    國    99    年    2     月    24    日
                  交通法庭    法  官  鄭凱文
以上正本證明與原本無異
如不服本裁定應於送達後5日內向本院提出抗告狀
                              書記官  陳筱惠
中    華    民    國    99    年    2     月    24    日

司法院資訊處製作；財團法人民間司法改革基金會備份。
